臺灣高等法院高雄分院刑事判決　　　　　　　　九十二年度上更(一)字第二九五號
　　上　訴　人
　　即　被　告　甲○○
右上訴人因違反毒品危害防制條例案件，不服臺灣高雄地方法院八十九年度訴字第一
二六六號中華民國八十九年七月十三日第一審判決（起訴案號：臺灣高雄地方法院檢
察署八十八年度偵字第九一四九號、九一五八號），提起上訴，判決後，經最高法院
發回更審，本院判決如左：
    主  文
原判決撤銷。
甲○○連續施用第一級毒品，處有期徒刑柒月。扣案之海洛因殘渣袋壹個、注射針筒
支、塑膠鏟子壹支均沒收銷燬之；棕色針劑瓶、透明針劑壹瓶均沒收。
    事  實
一、甲○○前於民國八十八年間因施用毒品案件，經臺灣高雄地方法院以八十八年度
    毒聲字第七二號裁定送觀察、勒戒後，在所期間經衛生醫療網支援醫師評定認無
    繼續施用毒品傾向，而由臺灣高雄地方法院檢察署檢察官於八十八年一月二十一
    日以八十八年度偵字第一三○九號為不起訴處分確定。詎其仍不知悔改，明知海
    洛因係第一級毒品，竟基於概括之犯意，自八十八年二月底某日起至八十八年三
    月二十七日晚上九時三十分許止，連續在高雄縣鳳山市○○路一二九巷四十三弄
    九號住處，施用第一級毒品海洛因多次，嗣於八十八年二月四日下午五時三十分
    許，為警前往上址搜索，甲○○雖不在場，但扣得其所有供犯罪所用之海洛因殘
    渣袋一個、注射針筒三支、塑膠鏟子一支。又於八十八年四月一日，再為警於上
    址查獲，並扣得其所有預備供稀釋注射海洛因犯罪所用之棕色針劑三瓶、透明針
    劑一瓶。經依臺灣高雄地方法院以八十八年度毒聲字第二六一六號裁定送觀察、
    勒戒後，在所期間經衛生醫療網支援醫師評定認有繼續施用毒品之傾向，乃經臺
    灣高雄地方法院於八十八年四月二十一日以八十八年度毒聲字第二九九九號裁定
    令入戒治處所施以強制戒治。
二、案經高雄縣警察局鳳山分局移送臺灣高雄地方法院檢察署檢察官偵查起訴。
    理  由
一、訊據上訴人即被告甲○○對於右揭事實，迭於警訊、偵訊及原審審理中均坦承不
    諱（見高雄縣警察局鳳山分局鳳警刑移字第五三九號卷第三頁、八十八年度偵字
    第九一五八號偵查卷第四頁反面、原審卷第二八、二九頁），且有於八十八年二
    月四日警方搜索被告上開住處時查獲之海洛因殘渣袋一個、注射針筒三支、塑膠
    鏟子一支（見高雄縣警察局鳳山分局鳳警刑移字第五二九號卷第五頁）及於八十
    八年四月一日，經警在上開住處查獲可供稀釋注射海洛因犯罪所用之棕色針劑三
    瓶、透明針劑一瓶（見高雄縣警察局鳳山分局鳳警刑移字第五三九號卷第九頁）
    扣案可資佐證，而前開海洛因殘渣袋一個、注射針筒三支、塑膠鏟子一支經送請
    高雄醫學院附設中和紀念醫院檢驗結果，均呈海洛因反應之情，亦有該院八十九
    年六月二十日編號Ｂ0000000號、Ｂ0000000號、Ｂ000000
    0號檢驗報告單各一紙附卷可稽（見原審卷第二二至二四頁），再參以被告為警
    查獲時所採取之尿液，經送請高雄縣衛生局檢驗結果，雖未檢出嗎啡陽性反應，
    有該局八十八年四月八日八八煙檢字第一○三二號煙毒尿液檢驗成績書一紙附卷
    可稽（見八十八年度偵字第九一五八號偵查卷第二二頁），然被告於原審審理時
    已供稱：我被查獲的前幾天都沒有施用，所以檢驗才沒有反應。」等語（見原審
    卷第三十頁），顯見被告自八十八年三月二十七日最後一次施用第一級毒品海洛
    因後，迄八十八年四月一日為警查獲止，已時隔四、五天，是其尿液未檢出有施
    用第一級毒品海洛因之反應，並不違常理，自不足為被告有利之認定，反適足證
    被告前開自白核與事實相符，應堪採信。被告嗣於本院翻異改稱：我沒有施用海
    洛因，那段時間我人在南投，扣案的東西可能是我朋友留下來的，在警、偵訊及
    原審，他們都不聽我解釋，美娜水是我到西藥房買來解安非他命的癮，自白與事
    實不符云云。並舉證人即其父蘇忠到庭證稱：「八十八年二月四日查獲的物品不
    是我兒子的，是他朋友的，我不知道為何東西會在我家。」等語、證人即被告舅
    舅鄭大豐證稱：「被告在南投工作，我載我姐姐及他岳母至南投要他回來，但他
    沒有回來，他何時回家我不知道。」等語、證人即被告岳母林桂證稱：「我們那
    天與鄭大豐及被告媽媽、弟弟去南投找被告，勸他回來，但他不要，我不知道他
    有吸海洛因。」等語、證人即被告友人謝雲泰證稱：「被告到南投找我玩，說他
    沒有工作，我介紹他到我們公司工作，他從（八十八年）一月二十五日左右開始
    工作，他與我一起到工地監工，我是工地主任，．．．他做到三月底即沒有做了
    ，回高雄，他在工作期間，人住在我家，他每月薪資二萬八千元，他屬臨時工，
    所以沒有報稅。」等語為證（見本院上訴卷第四五至四七頁），然警方於八十八
    年二月四日前往被告上開住處搜索扣案之海洛因殘渣袋一個、注射針筒三支、塑
    膠鏟子一支，均係被告所有，且查獲之房間係被告自己使用的房間，已據被告之
    父蘇忠於警訊時陳明在卷（見高雄縣警察局鳳山分局鳳警刑移字第五二九號卷第
    一頁反面），證人蘇忠係被告之父，衡情應無故意誣陷其子之必要，是其事後翻
    異之證言，顯係事後迴護被告之詞，不足採信。而證人鄭大豐、林桂雖證稱曾至
    南投要求被告回家，但並未表明前往南投之確實時間，亦不足為被告有利之認定
    。至證人謝雲泰證述被告在南投工作之時間，並無任何出勤紀錄、薪資證明或其
    他報稅資料可供佐證，衡與常情不合，亦難遽採為真實。另在被告身上查扣之四
    瓶針劑，經本院前審送請高雄醫學大學附設中和紀念醫院鑑定結果，其中三瓶棕
    色針劑為非法定的毒品之Diazepam成份，係Benzodiazepam類的藥品，屬鎮靜安
    眠作用，另一瓶透明針劑則為Nefopam，為中樞神經止痛劑，有該院八十九年十
    月二十四日高醫附秘字第二六九四號函一份在卷可憑（見本院上訴卷第五七至五
    九頁），雖非被告所稱之美娜水，惟再經本院再函詢高雄醫學大學附設中和紀念
    醫院，該扣案之四瓶針劑是否可混合毒品海洛因，供作稀釋毒品注射之用，經該
    院覆稱：查獲之四瓶針劑均屬苯二氮平針劑，依據平日法檢單位送驗贓證物經驗
    ，吸毒者有混合使用情形等語明確，有該院九十二年十二月三十一日（九二）高
    醫附秘字第三五四五號函一紙在卷足佐，再參以被告於警訊自白：「最後一次吸
    食施打是在八十八年三月二十七日晚上九時三十分，．．．最後一次是將海洛因
    攙入美娜水注射左手臂血管內，每次都在我家房間內吸食施打。」等語（見高雄
    縣警察局鳳山分局鳳警刑移字第五三九號卷第三頁），足證被告係將查獲之針劑
    四瓶誤認為美娜水，作為混合稀釋毒品注射之用甚明，自不影響其施用第一級毒
    品海洛因之認定。又被告於八十八年間因施用毒品案件，經臺灣高雄地方法院以
    八十八年度毒聲字第七二號裁定送觀察、勒戒後，在所期間經衛生醫療網支援醫
    師評定認無繼續施用毒品傾向，而由臺灣高雄地方法院檢察署檢察官於八十八年
    一月二十一日以八十八年度偵字第一三○九號為不起訴處分確定，有該不起訴處
    分書影本一件附卷可查，其於經不起訴處分後，五年內再犯毒品危害防制條例第
    十條第一項之罪，經依臺灣高雄地方法院以八十八年度毒聲字第二六一六號裁定
    送觀察、勒戒後，在所期間經衛生醫療網支援醫師評定認有繼續施用毒品之傾向
    ，乃經臺灣高雄地方法院於八十八年四月二十一日以八十八年度毒聲字第二九九
    九號裁定令入戒治處所施以強制戒治，亦有臺灣高雄地方法院八十八年度毒聲字
    第二六一六號、二九九九號刑事裁定書及臺灣高雄看守所附設勒戒處所八十八年
    四月九日高所正戒勒字第一六一五號函所附有無繼續施用毒品傾向證明書各一件
    在卷可稽（見八十八年度偵字第九一五八號偵查卷第十二、十三、十七頁），是
    本件事證明確，被告前揭犯行，洵堪認定。
二、查海洛因係毒品危害防制條例第二條第二項所稱之第一級毒品，不得持有、施用
    ，被告竟持之以施用，核其所為，係犯毒品危害防制條例第十條第一項之施用第
    一級毒品罪。被告先後多次施用犯行，時間緊接、手法相同、所犯又係犯罪構成
    要件相同之罪名，顯係基於概括之犯意反覆為之，為連續犯，應論以一罪，並依
    法加重其刑。被告先後多次持有海洛因，亦係基於概括之犯意，本應以連續持有
    論，惟其持有後，進而施用，其持有之低度行為應為施用之高度行為所吸收，不
    另論罪。
三、原審予以被告論科，固非無見，惟查在被告身上查扣之四瓶針劑，經送請高雄醫
    學大學附設中和紀念醫院鑑定結果，其中三瓶棕色針劑為非法定的毒品之Diaze
    pam成份，係Benzodiazepam類的藥品，屬鎮靜安眠作用，另一瓶透明針劑則為
    Nefopam，為中樞神經止痛劑，均非美娜水，已如前述，原審未經鑑定，逕憑被
    告之供述認為上開針劑為美娜水而諭知沒收，自有違誤。被告上訴意旨，仍執前
    詞，否認犯罪，固無足取。然原判決既有上述可議，自應由本院將原判決予以撤
    銷改判。審酌被告前因施用毒品案件，經裁定送觀察、勒戒後，由檢察官為不起
    訴處分在案，竟仍再犯本件犯行，顯見其毒癮尚未戒除，惡習未改，惟念其犯後
    曾坦承犯行，態度尚佳，其施用毒品屬自戕行為等一切情狀，爰仍依原判量處有
    期徒刑七月。扣案之海洛因殘渣袋一個、注射針筒三支、塑膠鏟子一支係被告所
    有，且查獲之房間係被告自己使用的房間，已據被告之父蘇忠於警訊時陳明在卷
    ，又該等物品經送請高雄醫學院附設中和紀念醫院鑑定結果，均有第一級毒品海
    洛因反應，已如前述，顯與第一級毒品海洛因粉末無法析離，自應視同第一級毒
    品海洛因，依毒品危害防制條例第十八條第一項前段規定併予宣告沒收併銷燬之
    。另扣案之棕色針劑三瓶、透明針劑一瓶，亦係被告所有，原均未使用，此據被
    告於警訊及偵審中供承不諱（見高雄縣警察局鳳山分局鳳警刑移字第五三九號卷
    第二頁反面、八十八年度偵字第九一五八號偵查卷第四頁反面、原審卷第三二頁
    ），並經當時在場之被告友人朱孝勤於警訊時陳明在卷（見高雄縣警察局鳳山分
    局鳳警刑移字第五三九號卷第二頁反面），被告且於警訊時供承：「‧‧‧剛開
    始我將海洛因放入香煙裡頭吸食，最後一次是將海洛因摻入美娜水注射左手臂血
    管內，‧‧‧‧」等語在卷（見高雄縣警察局鳳山分局鳳警刑移字第五三九號卷
    第二頁反面），顯見上開針劑係預供稀釋海洛因之用，是該等針劑係預備供犯罪
    所用之物，應無疑義，爰依刑法第三十八條第一項第二款規定併予宣告沒收。又
    於同日其餘扣得之燈泡三個、小鏟子一支、吸食器一個等物，經送高雄醫學院附
    設中和紀念醫院檢驗結果，雖均有安非他命反應，有該醫院八十九年六月二十日
    編號Ｂ0000000號、Ｂ0000000號、Ｂ0000000號檢驗報告
    單各一紙附卷可稽，因與本案無涉，爰不併予宣告沒收。另扣案之殘餘粉末膠袋
    三個，經送高雄醫學院附設中和紀念醫院檢驗結果，雖亦有毒品海洛因反應，有
    該院八十九年六月二十日編號Ｂ0000000號檢驗報告單一紙在卷可憑（見
    原審卷第十九頁），惟被告堅決否認該等膠袋為其所有（見同上開警卷第二頁反
    面），而在場人朱孝勤亦於警訊時陳明該物非被告所有（見同上開警卷第四頁反
    面），衡以被告均坦承犯行，且並未施用安非他命，而亦於其住處查獲上開含有
    安非他命殘渣之物品，顯見其此部分所辯，尚非不足採信，是該等扣案之膠袋即
    與本案無涉，亦不併予宣告沒收，均附此敘明。
據上論結，應依刑事訴訟法第三百六十九條第一項前段、第三百六十四條、第二百九
十九條第一項前段，毒品危害防制條例第十條第一項、第二十條第三項、第十八條第
一項前段，刑法第十一條、第五十六條、第三十八條第一項第二款，判決如主文。
本案經檢察官林應華到庭執行職務。
中    華    民    國      九十三      年      一      月     二十八   日
                              臺灣高等法院高雄分院刑事第八庭
                                  審判長法官  郭雅美
                                        法官  張意聰
                                        法官  裕斗
右正本證明與原本無異。
如不服本判決應於收受本判決後十日內向本院提出上訴書狀，其未述上訴理由者，
並得於提起上訴後十日內向本院補提理由書狀（均須按他造當事人之人數附繕本)「
切勿逕送上級法院」。
                                      書記官  吳福連
中    華    民    國      九十三      年      一      月     二十八   日
附錄：本判決論罪之法條：
毒品危害防制條例第十條
  施用第一級毒品者，處六月以上五年以下有期徒刑。
